臺灣高等法院刑事判決　　　 　　　　　　　　　　 九十三年度上訴字第六０三號
　　上　訴　人　臺灣臺北地方法院檢察署檢察官
　　被　　　告　甲○○
右上訴人因被告詐欺案件，不服臺灣臺北地方法院九十二年度訴字第一九五五號，中
華民國九十三年一月二日第一審判決（起訴案號：臺灣臺北地方法院檢察署九十一年
度偵字第二五五五二號），提起上訴，本院判決如左：
    主  文
上訴駁回。
    理  由
一、公訴意旨略以：被告甲○○，與一姓名年籍不詳自稱「梁經理」之成年男子基於
    意圖為自己不法所有之常業詐欺犯意聯絡，均明知並無招聘私人司機情事，竟謀
    議由「梁經理」負責在自由時報廣告欄內刊登招聘私人司機廣告，誘使有意應徵
    者來電約明會面時間地點後，再以電話指示甲○○與應徵者會面，伺機詐取應徵
    者財物，並約明甲○○可自所詐得財物按一成比例抽成之犯罪模式，由「梁經理
    」先與來電應徵司機職務之廖銘坤聯繫後，推由甲○○於民國九十一年九月十日
    下午二時許，在臺北市○○區○○路三段三德飯店大廳一樓內與廖銘坤會面，並
    向廖銘坤謊稱應徵者值勤時禁用手機，且須提供證件、押金擔保始予聘用，致廖
    銘坤陷於錯誤，而交付其物予甲○○收受後，甲○○即謊稱有客戶尚待接洽而趁
    隙離去。嗣甲○○為圖往後行騙時隱匿身分，並與「梁經理」基於偽造
    犯意聯絡，除將
    經理」將甲○○之照片換貼至廖銘坤之
    造廖銘坤之
    務之蕭行堯聯繫後，推由甲○○於同年十一月十三日下午一時許，在臺北市○○
    區○○路二號凱悅大飯店一樓大廳內與蕭行堯會面，自稱助理之甲○○並向蕭行
    堯謊稱為擔保公司用車，應徵者須提供財物抵押始予聘用，致蕭行堯陷於錯誤，
    而交付其車號五Ｖ—一五六九號自用小客車鑰匙一支予甲○○，甲○○隨即趁蕭
    行堯與「梁經理」電話聯繫之際，將蕭行堯所有之自用小客車駛離，經蕭行堯於
    十餘分後察覺有異，迅至停車場發覺其車已遭駛離後，始悉受騙。嗣蕭行堯即請
    其友人鍾昆豪撥打同前報紙廣告欄所刊登電話，與受話對方約明會面時地後，於
    同年月十五日下午二時許，由鍾昆豪與蕭行堯同行至臺北市○○區○○路及民生
    東路交叉口處，發覺出面接洽者即為甲○○而報警當場查獲，並自甲○○身上扣
    得車號五Ｖ—一五六九號自用小客車鑰匙一支（已發還蕭行堯）、偽造廖銘坤之
    郵政儲金金融卡各一枚等物，且經員警帶同甲○○至臺北市○○○路○段五五巷
    三二號，起獲蕭行堯前揭遭騙自用小客車一部（亦已發還蕭行堯），因認被告涉
    有刑法第三百四十條之常業詐欺罪嫌云云。
二、按案件曾經判決確定者，應諭知免訴之判決，刑事訴訟法第三百零二條第一款定
    有明文。又訴訟上所謂一事不再理之原則，關於實質上一罪或裁判上一罪，亦均
    有其適用，最高法院六十年台非字第七七號著有判例。
三、查本件被告於本件犯行後，復因與不詳姓名年籍自稱「高經理」「戴大哥」之成
    年男子（以下分別簡稱「高經理」或「戴大哥」）為首之詐騙集團數名（下稱「
    高經理」），共同基於意圖為自己不法所有及變造國民
    共謀詐騙他人財物。先於九十一年九月間，由甲○○交付四張照片予「高經理」
    ，由其將甲○○之照片換貼在尤仁代之國民
    成員於同年五月三十日自尤仁代處詐得），同時在該國民
    欄上偽填「台北縣中和市鎮○里○○鄰○○路○段十六號八樓」而予以變造，以
    作為詐騙他人之工具使用。再由「高經理」在中國時報刊登「榕園俱樂部、創業
    基金的起跳板、專車司機客源穩定、男女皆可、具服務熱忱福利健全、0000
    000000」之求才廣告，使林彥宏、黃錦章、周慶俊閱覽該則廣告後陷於錯
    誤，分別撥打前開行動電話與「高經理」或「戴大哥」聯絡，由「高經理」、「
    戴大哥」向渠等佯稱應徵司機工作者需先繳交保證金，並需提供國民
    代辦理公司證件，使渠等不疑有他而陷於錯誤，乃分別約定：(一)林彥宏於九十二
    年二月二十二日，在臺北市火車站附近某飯店與甲○○見面，由甲○○持前開變
    造之尤仁代國民
    元之保證金及
    客，即趁林彥宏不注意之際逃逸，前開詐得之林彥宏國民
    」換貼甲○○之照片，並在
    五鄰重慶北路二段一五七號四樓之一」予以變造，再交由甲○○持有使用，所詐
    得之金額則匯入「高經理」指定之郵局帳戶，甲○○並分得其中一成。(二)黃錦章
    於同年三月十日，在臺北市○○○路「遠東國際大飯店」與甲○○見面，甲○○
    並持上開變造之林彥宏國民
    方式向黃錦章訛稱需繳交保證金八萬元，黃錦章乃將自己所有車號三Ｑ─六○九
    八號自小客車向台新當舖典當八萬元，扣除利息後實拿六萬九千八百元，全數交
    由甲○○。甲○○於詐得上開款項之後，即趁黃錦章與「高經理」電話聯絡之際
    逃逸。所得財物仍由甲○○分得一成，其餘則依「高經理」之指示匯入指定之帳
    戶。(三)周慶俊於同年三月十一日，在高雄市三民區某處與甲○○見面，甲○○仍
    以相同方式向周慶俊訛稱需繳納保證金，周慶俊不疑有他，乃將自己所有車牌號
    碼Ｖ四─五○○九號自小客車向位於高雄市○○路情報當舖典當十萬二千元，全
    數交由甲○○。甲○○得手後又帶同周慶俊前往位於大昌二路之圓頂飯店，佯為
    周慶俊介紹客戶，正欲趁隙離去之際，經周慶俊察覺有異而報警當場查獲，並扣
    得貼有甲○○相片變造之尤仁代、林彥宏國民
    電話三支等物之犯行，且業經臺灣高雄地方法院於九十二年六月十七日以九十二
    年度易字第一０五三號判處有期徒刑一年，嗣後經被告提起上訴，經臺灣高等法
    院高雄分院於九十二年八月二十九日以九十二年度上易字第一一０九號駁回其上
    訴而確定，此有臺灣高雄地方法院九十二年度第一０五三號判決書、臺灣高等法
    院高雄分院九十二年度上易字第一一０九號判決書及本院被告全國前案紀錄表各
    一份在卷可稽。該案與本件公訴人起訴之犯罪事實，時間相近、手法及犯罪構成
    要件均相同，堪認與本件公訴人所認定被告有反覆實施詐欺罪犯罪之虞之常業詐
    欺罪嫌，應認有實質上一罪之關係，而本案被告之犯罪時間終了為九十一年十一
    月十三日，本件應受該判決既判力所及，從而公訴人就被告上開同一案件又向原
    審提起公訴，揆諸前揭之說明，為前開確定判決之既判力所及，自應為免訴判決
    之諭知。
四、原審以被告曾經因前案判決確定，對本案依據刑事訴訟法第三百零二條第一款之
    規定，諭知被告免訴之判決，經核其認事用法並無不當。檢察官上訴意旨以：(一)
    本件犯行與前開確定判決所認定被告之犯罪時間，二者相距三月有餘，難謂時間
    相近。(二)且被告於九十一年十一月十五日即為警所查獲，其常業詐欺之犯意理應
    中斷，原判決亦未敘明非另行起意之理由。(三)本件犯罪被害人均有不同，與被告
    共謀詐騙之人亦復有異，本件尚難認係基於同一概括犯意所為之犯行云云，指摘
    原判決不當。然查：被告本件犯行與前案共謀詐欺之人縱有差異，被害人亦有不
    同，惟被告行使詐術使被害人陷於錯誤之本質，仍無二致，且二案之犯罪時間相
    近，應認被告係基於概括犯意，反覆實施詐欺犯罪，為裁判上一罪關係，自為前
    案確定判決效力所及，上訴意旨仍以前詞指摘原判決不當，尚非可取，本件上訴
    為無理由，應駁回上訴，並不經言詞辯論為之。
據上論斷，應依刑事訴訟法第三百六十八條、第三百七十二條前段，判決如主文。
中　　　華　　　民　　　國　　九十三　　年　　　三　　　月　　三十一　　日
                        臺灣高等法院刑事第七庭
                            審判長法  官  吳　啟　民
                                  法  官  施　俊　堯
                                  法  官  蘇　隆　惠
右正本證明與原本無異。
檢察官如不服本判決，應於收受送達後十日內向本院提出上訴書狀，其未敘述上訴之
理由者並得於提起上訴後十日內向本院補提理由書（均須按他造當事人之人數附繕本
）。
                                  書記官  周  素  秋
中　　　華　　　民　　　國　　九十三　　年　　　三　　　月　　三十一　　日
